【裁判字號】    97,上訴,8
【裁判日期】    970204
【裁判案由】    違反毒品危害防制條例
【裁判全文】
臺灣高等法院臺中分院刑事判決           97年度上訴字第8號
上  訴  人
即  被  告  甲○○
                      弄13號.
上列上訴人因違反毒品危害防制條例案件，不服臺灣彰化地方法
院96年度訴字第1867號中華民國96年11月19日第一審判決（起訴
案號：臺灣彰化地方法院檢察署96年度毒偵字第4150號），提起
上訴，本院判決如下：
    主  文
上訴駁回。
    事  實
一、甲○○前於民國94年間因施用毒品案件，經臺灣彰化地方法
    院以94年度訴字第165號刑事判決判處有期徒刑8月確定，又
    因施用毒品案件，經臺灣彰化地方法院以94年度訴字第1109
    號刑事判決判處有期徒刑10月確定，上開2案經接續執行，
    於95年6月14日縮短刑期假釋出監，嗣經撤銷假釋，執行殘
    刑有期徒刑5月6日，甫於96年6月1日縮刑期滿執行完畢。又
    於90年間因施用毒品案件，經臺灣彰化地方法院以90年度毒
    聲字第526號裁定送勒戒處所觀察、勒戒後，認無繼續施用
    毒品之傾向，於90年3月23日執行完畢釋放，並經臺灣彰化
    地方法院檢察署檢察官以90年度毒偵字第391號、第517號為
    不起訴處分確定。詎仍不思悔改，明知海洛因業經公告為毒
    品危害防制條例第2條第2項所列管之第1級毒品，不得非法
    持有、施用，復基於施用第1級毒品海洛因之犯意，於96年8
    月6日下午9時許，在彰化縣溪湖鎮溪湖高中附近之產業道路
    旁，以將海洛因粉末摻水再以針筒注射之方式，施用第1級
    毒品海洛因1次。嗣於96年8月8日下午9時40分許，為警辦理
    列管毒品人口定期調驗業務時查獲，其於為警查獲後，即在
    有偵查犯罪職權之機關尚不知其有上開施用海洛因行為前，
    主動向員警坦承有施用海洛因情事，而就前開施用第1級毒
    品海洛因之行為自首犯罪，並接受裁判，經其同意採集尿液
    送驗後，結果呈嗎啡陽性之反應，始知悉上情。
二、案經彰化縣警察局溪湖分局報請臺灣彰化地方法院檢察署檢
    察官偵查起訴。
    理  由
一、上揭犯罪事實，業據被告迭於警詢、偵查、原審（原審卷第
    21頁）及本院審理時（本院卷第27頁）坦承不諱，且其於96
    年8月8日為警查獲所採驗之尿液，經送請詮昕科技股份有限
    公司檢驗結果，呈嗎啡陽性反應，有該公司96年8月16日編
    號JＺ00000000000號濫用藥物尿液檢驗報告、彰化縣警察局
    溪湖分局委託檢驗尿液代號與真實姓名對照認證單及列管毒
    品人口尿液檢體採集送驗紀錄表各1紙附卷可稽。足徵被告
    前開施用第1級毒品海洛因之自白核與事實相符，堪可採為
    論罪科刑之依據。
二、按犯毒品危害防制條例第10條施用第1 、2 級毒品之罪者，
    檢察官應先聲請法院裁定將被告令送勒戒處所觀察、勒戒，
    經觀察、勒戒後，認無繼續施用毒品傾向者，應即釋放，並
    為不起訴之處分或不付審理之裁定；認有繼續施用毒品傾向
    者，應由檢察官裁定聲請法院裁定令入戒治處所施以強制戒
    治，且經觀察、勒戒或強制戒治執行完畢釋放後，5 年內再
    犯第10條之罪，檢察官應依一般刑事訴訟程序予以起訴論罪
    科刑，此觀諸毒品危害防制條例第20條第1 項、第2 項、第
    23 條 第2 項前段規定自明。次按修正毒品危害防制條例就
    施用毒品者，僅於「初犯」及「5 年後再犯」二種情形，有
    其追訴條件之限制，即須於初犯經觀察、勒戒或強制戒治釋
    放後，5 年內均無施用毒品之行為，始能認其前所實施之觀
    察、勒戒或強制戒治已足遮斷毒癮，而得於5 年後再犯時，
    再予適用初犯之規定，重行觀察、勒戒等程序；倘5 年內已
    經再犯，被依法追訴處罰，縱其第3 次（或第3 次以上）施
    用毒品之時間在初犯釋放5 年以後，即與「5 年後再犯」之
    情形有別，且因已於「5 年內再犯」，顯見其再犯率甚高，
    原實施觀察、勒戒或強制戒治，已無法收其實效，而無5 年
    戒斷期之存在，自無再經觀察、勒戒及強制戒治之必要，應
    由檢察官逕行起訴（最高法院95年度台非字第59號判決、95
    年度台非字第65號判決及95年度第7 次刑事庭會議決定足資
    參照）。經查，本件被告前因施用毒品案件，經依臺灣彰化
    地方法院90年度毒聲字第526號裁定送觀察、勒戒後，認無
    繼續施用毒品之傾向，迄於90年3月23日執行完畢釋放，並
    由臺灣彰化地方法院檢察署檢察官以90年度毒偵字第391號
    、第517號為不起訴處分確定。復於94年間因違反毒品危害
    防制條例等案件，分別經臺灣彰化地方法院判處有期徒刑8
    月、10月確定等情，揆諸前開最高法院判決，因被告在90年
    後之5年內，業有施用毒品之行為，則本次被告於96年間再
    次施用毒品，即與5年後再犯之情形有別，自應逕行起訴。
三、次按海洛因為毒品危害防制條例第2 條第2 項第1 款所明定
    之第1 級毒品。是核被告前揭所為，係犯同條例第10條第1
    項之施用第1 級毒品罪。被告持有第1 級毒品海洛因並進而
    施用，其持有之低度行為應為施用之高度行為所吸收，不另
    論持有毒品之罪。被告前曾因違反毒品危害防制條例案件，
    經臺灣彰化地方法院以94年度訴字第165號刑事判決判處有
    期徒刑8月及以94年度訴字第1109號刑事判決判處有期徒刑
    10 月，上開2案經分別確定後接續執行，甫於96年6月1日縮
    刑期滿執行完畢之事實，有臺灣彰化地方法院檢察署刑案資
    料查註紀錄表及臺灣高等法院被告全國前案紀錄表各1份在
    卷可憑，其於前開有期徒刑執行完畢後，5年內故意再犯本
    件最重本刑為有期徒刑以上之罪，為累犯，應依刑法第47條
    第1項之規定，加重其刑。再被告施用第1級毒品犯行，係於
    有偵查犯罪職權之警察機關尚不知伊有施用海洛因之行為前
    ，即於上開時地主動向進行盤查之員警坦承有施用海洛因情
    事，此有警詢筆錄可稽，且被告復有接受審判之情，爰依刑
    法第62條前段規定減輕其刑，且依法先加後減之。原審以本
    案事證明確，並審酌被告前有施用毒品之不良素行，歷經觀
    察、勒戒後，仍未能徹底戒絕毒品，且屢經查獲，隨即再犯
    ，顯見意志不堅，且有失政府制定毒品危害防制條例之立法
    美意，本不宜寬貸，惟念其施用毒品乃自戕一己之身體健康
    ，尚未害及他人，且犯後始終坦承犯行等一切情狀，量處如
    原審判決主文所示之刑，認事用法並無不當，量刑亦屬妥適
    。被告上訴並未提出有利之事證，徒以其現已開始接受美沙
    冬藥物治療顯見其有戒毒之決心等詞指原判決量刑顯然過重
    等語，指摘原判決不當，惟按刑之量定，係實體法上賦予法
    院得自由裁量之事項，倘其未逾越法律所規定之範圍，又未
    明顯違背正義，即不得任意指摘為違法。本件原審量刑時，
    已依刑法第57條之規定審酌被告之上開一切情狀，而量處罪
    刑，經核原審並未逾越法律所規定之範圍，又無明顯違背正
    義，被告執前詞指摘原判決不當，其上訴並無理由，應予駁
    回。
據上論斷，應依刑事訴訟法第368條，判決如主文。
本案經檢察官乙○○到庭執行職務。
中    華    民    國    97    年     2    月     4    日
            刑事第一庭  審判長法  官  陳  紀  綱
                              法  官  姚  勳  昌
                              法  官  張  智  雄
上列正本證明與原本無異。
如不服本判決應於收受送達後十日內向本院提出上訴書狀，其未
敘述上訴之理由者並得於提起上訴後十日內向本院補提理由書（
須附繕本）。
                              書記官  謝  雅  惠
中    華    民    國    97    年    2     月    4     日
附錄本案論罪科刑法條全文
毒品危害防制條例第10條第1項：
施用第1級毒品者，處6月以上5年以下有期徒刑。


司法院資訊處製作；財團法人民間司法改革基金會備份。
